【裁判字號】    94,簡,660
【裁判日期】    950421
【裁判案由】    就業服務法
【裁判全文】
臺北高等行政法院簡易判決
                                     94年度簡字第00660號
                              .
原      告  甲○○
被      告  臺北縣政府
代  表  人  乙○○縣長）住同.
訴訟代理人  丁○○
上列當事人間因就業服務法事件，原告不服行政院勞工委員會中
華民國94年6 月10日（發文日期：94年6 月21日）勞訴字第0940
014239號訴願決定，提起行政訴訟。本院判決如下：
    主  文
原告之訴駁回。
訴訟費用由原告負擔。
    事  實
一、事實概要：原告非法僱用他人所申請聘僱而逃逸之印尼籍外
    國人CINYTIA （護照號碼：AE398269）至台北縣蘆洲市○○
    街114 號6 樓原告住宅內從事幫傭之工作，案經被告所屬警
    察局瑞芳分局警員於民國（下同）93年9 月13日於基隆市○
    ○路5 號旁查獲外勞CINYTIA ，於93年12月13日以北縣警瑞
    外字第0930021251號函移由被告審查，被告認原告有違反就
    業服務法第57條第1 款之規定，乃依同法第63條第1 項規定
    ，於94年2 月23日以北府勞動字第0940065063號就業服務法
    罰鍰處分書（下稱原處分）處罰鍰新台幣（下同）15萬元。
    原告不服，提起訴願，遭駁回後，遂向本院提起本件行政訴
    訟。
二、兩造聲明：
  (一)原告聲明求為判決：
    1.訴願決定及原處分均撤銷。
    2.訴訟費用由被告負擔。
  (二)被告聲明求為判決：
    1.請求駁回原告之訴。
    2.訴訟費用由原告負擔。
三、兩造之爭點：
    原告是否有聘僱CINYTIA 之情事？
  (一)原告主張之理由：
    1.原告於訴願書中請求允許安排時間、地點讓原告與被告所
      據以作成罰鍰處分書之逃逸外傭（CINYTIA）、 及媒介業
      者（陳云鎂）當面對質，訴願決定書卻全然不提。
    2.對於未作為而遭莫名指控之情事，原告已於法定期間內依
      行政程序法第105 條規定提出陳述書答辯，何須再應被告
      要求陳述意見？再者，對於未作為而遭莫名指控之情事，
      原告又何能舉證以自清？
    3.依證據法得知，證據素材「經合法調查」始足以判斷其證
      據能力之有無，進而得否成為執事者依經驗法則及論理法
      則衡酌其證據證明力，本於確信引為認事用法之依據。「
      無證據能力，未經合法調查之證據，不得作為判斷之依據
      」（刑事訴訟法第155 條參照）。
    4.人民財產權為憲法第15條所保障，涉及人民財產權之處分
      自應符合前述憲法意旨。行政機關對人民作成侵益處分，
      應遵循正當法律程序及審查證據與事實之關聯性，依職權
      為嚴格實質審查確認該證據之證明力，僅依書面資料（逃
      逸外勞及仲介業者之偵訊筆錄及陳述說明函）為形式審查
      即作出對人民不利之侵益處分，於法似有未合。（行政程
      序法第43條參照）
    5.被告片面採信逃逸外傭（CINYTIA）之 偵訊筆錄、及媒介
      業者（陳云鎂）之陳述自白，並未給予原告充分答辯機會
      ，即稱「足證」原告違反就業服務法相關規定作出侵益處
      分，未審酌「被告或共犯之自白，不得作為有罪判決之唯
      一證據，仍應調查其他必要之證據，以察其是否與事實相
      符」。（刑事訴訟法第156 條第2 項參照）且未「應依職
      權調查證據，不受當事人主張之拘束，對當事人有利及不
      利事項一律注意」，（行政程序法第36條參照）程序正義
      ，非無可議。
  (二)被告主張之理由：
    1.依就業服務法第57條規定，「雇主聘僱外國人不得有下列
      情事：一、聘僱未經許可、許可失效或他人所聘僱之外國
      人……」。
    2.CINYTIA 於93年9 月13日談話筆錄稱：「（你北上第1 個
      非法雇主為何人？住何處？工作性質與地點為何？何人媒
      介你至該處？非法工作時間多久？）北上後第1 個非法雇
      主我都稱呼他黃先生，…，大概在蘆洲，我有1 張黃先生
      的名片。都在黃先生家裡負責照顧小孩及煮飯工作。是經
      由陳阿姨帶我至與陳小姐相約之地點後，由陳小姐開著1
      輛淡黃色小車帶我至第1 個非法雇主家。大概工作2 個月
      。」CINYTIA 於93年10月5 日談話筆錄稱：「（警方人員
      提供甲○○與彭馨誼之口卡片影本資料給你指認是否認識
      ？）我認識，甲○○就是我第1 個非法雇主，我都稱呼他
      黃先生。」、「（警方人員提供丙○○之口卡片影本資料
      給你指認是否認識？）我認識，丙○○就是她開著1 輛淡
      黃色小車在我至甲○○及彭馨誼家裡工作，我都稱呼她陳
      小姐，受僱於甲○○及彭馨誼都是由丙○○所媒介」；陳
      云鎂於93年9 月21日談話筆錄稱「（警方於93年9 月15日
      下午提訊非法逃逸外勞至桃園縣平鎮市○○街57巷口與你
      會面，你是否認識該名非法外勞？）我認識該名非法逃外
      勞（指CINYTIA）」 、「（你是否曾媒介該名逃逸外勞給
      陳小姐？當時情形為何？）是我媒介該名逃逸外勞給陳（
      錦雲）小姐。當時情形是以電話聯繫陳（錦雲）小姐」。
      CINYTIA 於談話筆錄指認經由陳云鎂、丙○○媒介而帶至
      原告宅，從事照顧小孩及煮飯工作，工作約達2 個月。此
      有CINYTIA 持有原告名片記載原告姓名及臺北縣蘆洲市○
      ○街114 號6 樓資料可稽。且上述事實經由被告所屬警察
      局瑞芳分局所製作談話記錄，經CINYTIA 、陳云鎂指認原
      告未經許可僱用CINYTIA 之違法行為，且提出具體甲○○
      之口卡片影本資料及名片等證據，被告所做處分，實依法
      有據。
    3.被告所屬警察局瑞芳分局先後於93年11月8 日及30日函請
      原告至該分局說明本件，然原告均未前往說明；同時被告
      又以94年1 月17日北府勞動0940015290號函請原告陳述意
      見，實非未給予原告答辯之機會。
    理  由
一、按就業服務法第57條第1 款規定：「雇主聘僱外國人不得有
    下列情事：一、聘僱未經許可、許可失效或他人所申請聘僱
    之外國人。」第63條第1 項前段規定：「違反……第57條第
    1 款規定者，處新臺幣15萬元以上75萬元以下罰鍰。」
二、本件兩造不爭CINYTIA 係他人所申請聘僱之外國人，此有印
    尼護照、中華民國簽證及外勞居留資料查詢附於原處分卷可
    按，堪認為真實。是本件之爭執，在於原告是否有聘僱
    CINYTIA 之情事？
三、經查：
  (一)CINYTIA 於93年9 月13日第1 次調查時陳稱：「（問：妳於
    何時北上尋找工作？何人仲介妳非法工作，詳細情形為何？
    ）我於93年6 月份北上尋覓工作，第1 次是經由陳阿姨……
    帶我至與陳小姐相約之地點後，由陳小姐開著1 輛淡黃色小
    車帶我至第1 個非法雇主家，第2 次則是陳小姐直接到第1
    個非法雇主家載我至第2 個非法雇主那裡。」「（問：妳北
    上第1 個非法雇主為何人？住何處？工作性質與地點為何？
    何人媒介妳至該處？非法工作時間多久？）北上後第1 個非
    法雇主我都稱呼他黃先生，詳細住址我不清楚，但我知道大
    概在蘆洲，我有1 張黃先生的名片。都在黃先生家裡負責照
    顧小孩及煮飯工作。是經由陳阿姨帶我至與陳小姐相約之地
    點後，由陳小姐開著1 輛淡黃色小車帶我至第1 個非法雇主
    家。大概工作2 個月。」；CINYTIA 於93年10月5 日第3次
    調查時陳稱：「（問：警方人員提供甲○○與彭馨誼之口卡
    片影本資料給你指認是否認識？）我認識，甲○○就是我第
    1 個非法雇主，我都稱呼他黃先生。」；CINYTIA 於93 年
    10月5 日第4 次調查時陳稱：「（問：警方人員提供丙○○
    之口卡片影本資料給你指認是否認識？）我認識，丙○○就
    是她開著1 輛淡黃色小車在我至甲○○及彭馨誼家裡工作，
    我都稱呼她陳小姐，受僱於甲○○及彭馨誼都是由丙○○所
    媒介」以上均有調查筆錄附於原處分卷可參，又按CINYTIA
    提出之「甲○○造型設計事務所」之名片，原告並未否認其
    為真正，且按該供CINYTIA 指認之原告口卡片上之相片，經
    本院當庭與原告本人比對亦十分接近，應無錯認之情事。
  (二)又陳云鎂於93年9 月21日受調查時陳稱「（問：警方於93年
    9 月15日下午提訊非法逃逸外勞至桃園縣平鎮市○○街57巷
    口與你會面，你是否認識該名非法外勞？）我認識該名非法
    逃外勞。……（問：你是否曾媒介該名逃逸外勞給陳小姐？
    當時情形為何？）是我媒介該名逃逸外勞給陳小姐。當時情
    形是以電話聯繫陳小姐」此亦有談話筆錄附於原處分卷可參
    。
  (三)再丙○○於94年1 月10日具函被告陳稱：「本人之友人陳云
    鎂君告知可介紹同為同鄉之印尼新娘與本人認識，並請本人
    協助尋找合適之工作」「本人與甲○○君及彭馨誼君為舊識
    好友，因而得知黃君與彭君家庭需要幫手，基於朋友協助幫
    忙之立場，遂經由陳君推薦同為陳君同鄉且為印尼籍新娘之
     CINYTIA 君前往黃君與彭君處看看。」此有丙○○函附於
     訴願卷可參。
  (四)由以上CINYTIA 及陳云鎂筆錄、丙○○函、原告名片及原告
    之口卡片等，足證原處分所指原告聘僱CINYTIA 一節為真實
    。
  (五)況查丙○○於言詞辯論期日到庭結證陳稱：「（問：提示訴
    願卷內有1 份94年1 月10日錦雲字第940110001 號函是否是
    你所寫？內容是否真實？）是我寫的，是真實。」「（問：
    原告有無告訴妳他需要怎樣的幫手﹖作何工作﹖本國籍或外
    國籍﹖）沒有特別講。當時只是純聊天。」「（問：你是否
    載這位印尼籍CINYTIA 到原告家裡？）有的，載到原告蘆洲
    家裡，也有載到彭馨誼家裡。」「（問：是先幫原告介紹，
    然後才是彭馨誼﹖介紹同一個人﹖）是的。」等語，益證被
    告之答辯為真實。
  (六)至丙○○於原告當庭陳述：「我認識證人，但是我何時請證
    人幫我請佣人？證人必須要舉證證明。我沒有跟證人聊過佣
    人的事。證人來我家應該是找我的前妻聊天。但前妻也不住
    在那裡。」等語後，改稱：（問：是何人和你聊到請佣人的
    事？你把佣人帶給誰﹖）原告的太太，我是將印尼籍CINYTI
    A 帶給原告的太太。」（問：那你之前為何說是原告﹖原告
    有無出面﹖）沒有。」等語，然查僱用CINYTIA 者係原告，
    業經CINYTIA 陳述綦詳，並經指認並提出名片在案，已如前
    述，且原告於訊問證人丙○○前一再表明係一個人居住，並
    無僱請幫傭之必要，及至本院詢及蘆洲正和街的住所是何人
    在住？原告陳稱：「大部分是我在住，但我幾乎都不在家。
    我跟前妻戶籍不同，財務也分開。前妻有蘆洲住所的鑰匙。
    」而對於被告質疑以為何郭玉英女士常在原告蘆洲家中﹖原
    告猶陳稱：「你不能問我，她是她，我是我。」均在在顯示
    原告避重就輕，製造僅一人獨居無須請幫傭之形象，而證人
    丙○○配合原告而為之陳述，亦係迴護之詞，均不足為有利
    原告之證明。
四、綜上所述，原告之主張，均無可採，原處分認原告有就業服
    務法第57條第1 款之情事，依同法第63條第1 項之規定處原
    告最低度之罰鍰15萬元，認事用法，俱無違誤，訴願決定，
    遞予維持，亦無不合，原告徒執前詞，以原處分違反刑事訴
    訟法關於證據之諸規定為由訴請撤銷，為無理由，應予駁回
    。
據上論結，本件原告之訴為無理由，爰依行政訴訟法第98條第3
項前段，判決如主文。
中    華    民    國    95    年    4    月    21    日
                  第  五  庭   法  官   王  碧  芳
上為正本係照原本作成。
本件以訴訟事件所涉及之法律見解具有原則性者為限，始得於本
判決送達後20日內向本院提出上訴狀並表明上訴理由，如已於本
判決宣示後送達前提起上訴者，應於判決送達後20日內補具上訴
理由（均按他造人數附繕本），且經最高行政法院許可後方得上
訴。
中    華    民    國    94    年    4    月    24    日
                               書記官   徐  子  嵐


司法院資訊處製作；財團法人民間司法改革基金會備份。
